臺灣桃園地方法院行政訴訟判決　
110年度交字第588號
原      告  程奇峰  
被      告  桃園市政府交通事件裁決處
                      設桃園市○○區○○路00號7至8樓
代  表  人  張丞邦    住同上
訴訟代理人  黃一鳴律師
上列當事人間交通裁決事件，原告不服被告如附表所示之裁決，
提起行政訴訟，本院判決如下：
    主  文
原告之訴駁回。
訴訟費用新臺幣參佰元由原告負擔。
    事實及理由
壹、程序部分
一、本件原告不服被告以附表所示之裁決書（下稱原處分）所為
    之裁決，向本院提起撤銷訴訟，依兩造書狀所述各節及卷內
    資料所示，本件事證已臻明確，本院認無經言詞辯論之必要
    ，爰依行政訴訟法第237 條之7 之規定，不經言詞辯論而為
    判決。
貳、實體部分
一、事實概要：原告於附表所示時、地，駕駛車牌號碼000-0000
    號自用小客貨車（下稱系爭車輛），因分別有如附表所示之
    各該違規行為，均經民眾檢舉，為內政部警政署國道公路警
    察局第三公路警察大隊（下稱舉發機關）員警分別以公警局
    交字第Z00000000號、第Z00000000號及第Z00000000號舉發
    違反道路交通管理事件通知單逕行舉發其違反道路交通管理
    處罰條例（下稱道交條例）第33條第1項第2款、第14款及第
    12款等規定。嗣原告於110年10月8日提出陳述意見，被告仍
    認其有附表所示之違規事實明確，乃以附表所示字號之裁決
    書分別裁處如附表所示之裁罰內容，原處分均於110年12月7
    日送達予原告。原告不服原處分，於110年12月8日向本院提
    起本件行政訴訟。
二、原告起訴主張：檢舉人拍攝影像之儀器無合格認證，涉及速
    率部分應有合格採證儀器。檢舉人行車時不時故意踩煞車造
    成未保持安全距離，導致後面塞車，後車對我閃遠燈，才按
    喇叭提醒前車，且因而看不清楚後照鏡，才會跨越雙白實線
    。且連續舉發應有違比例原則等語。並聲明：原處分撤銷。
三、被告則以：
  ㈠按行為時道交條例第7條之1規定：「對於違反本條例之行為
    者，民眾得敘明違規事實或檢具違規證據資料，向公路主管
    或警察機關檢舉，經查證屬實者，應即舉發。但行為終了日
    起逾七日之檢舉，不予舉發。」、第33條第1項第2款、第12
    款及第14款規定：「汽車行駛於高速公路、快速公路或設站
    管制之道路，不遵使用限制、禁止、行車管制及管理事項之
    管制規則而有下列行為者，處汽車駕駛人新臺幣三千元以上
    六千元以下罰鍰：二、未保持安全距離…十二、未依標誌、
    標線、號誌指示行車…十四、連續密集按鳴喇叭、變換燈光
    或其他方式迫使前車讓道。」、第63條第1項第1款規定略以
    ：「汽車駕駛人有下列各款所列條款之一者，除依原條款處
    罰鍰外，並予記點：一、有第三十三條第一項…情形之一者
    ，各記違規點數一點。」。復按高速公路及快速公路交通管
    制規則第6條第4項規定：「汽車行駛於長度四公里以上或經
    管理機關公告之隧道時，其行車安全距離應依第十六條第四
    款規定。」、同條第3項規定：「第一項規定如遇濃霧、濃
    煙、強風、大雨、夜間行車或其他特殊狀況時，其安全距離
    應酌量增加，並保持隨時可以煞停之距離。」、第8條第1項
    規定：「汽車行駛高速公路及快速公路，其車道之使用，除
    因交通事故及道路施工依臨時或可移動標誌指示或交通勤務
    警察指揮外，應依設置之交通標誌、標線或號誌之規定，無
    設置者，應依下列規定」、第9條第1項第11款規定：「汽車
    行駛高速公路及快速公路，不得有下列行為：十一、連續密
    集按鳴喇叭、變換燈光或其他方式迫使前車讓道。」、第16
    條第4款規定：「汽車行駛於高速公路及快速公路，行經隧
    道路段，應遵守下列規定：四、行駛於長度四公里以上或經
    管理機關公告之隧道，小型車應保持五十公尺以上之行車安
    全距離，大型車應保持一百公尺以上之行車安全距離。如因
    隧道內道路壅塞、事故或其他特殊狀況導致車速低於每小時
    二十公里或停止時，所有車輛應保持二十公尺以上之行車安
    全距離。」。末按道路交通標誌標線號誌設置規則第146條
    規定：「標線用以管制交通，係表示警告、禁制、指示之標
    識，以線條、圖形、標字或其他導向裝置劃設於路面或其他
    設施上。」、第149條第1項第1款第7目規定略以：「標線依
    其型態原則上分類如下：一、線條 以實線或虛線標繪於路
    面或緣石上，用以管制交通者，原則上區分如下：（七）雙
    白實線 設於路段中，用以分隔同向車道，並禁止變換車道
    。」、第167條第1項規定：「禁止變換車道線，用以禁止行
    車變換車道。設於交通特別繁雜而同向具有多車道之橋樑、
    隧道、彎道、坡道、接近交岔路口或其他認為有必要之路段
    ，並得於禁止變換車道處之起點路面，標繪黃色「禁止變換
    車道」標字。」、第2項規定：「本標線分雙邊禁止變換車
    道線及單邊禁止變換車道線兩種。雙邊禁止變換車道線，為
    雙白實線，其線型尺寸與分向限制線同；單邊禁止變換車道
    線，為白實線配合白虛線，虛線與實線間隔一○公分，在實
    線一面之車輛禁止變換車道，在虛線一面之車輛允許變換車
    道。連續禁止變換車道路段，其間隔不足一二○公尺者，得
    視需要啣接設置之。」。
  ㈡依舉發機關110年11月11日國道警三交字第1103702628號函略
    以：「…案內單號：Z00000000為本大隊受理民眾檢舉所逕行
    舉發，於110年9月20日11時51分，在台76線東向31.8公里路
    段處跨越雙白實線，影像時間11時51分51秒至56秒由內側道
    跨越雙白實線至外側車道，其該車跨越雙白實線違規屬實，
    本大隊依法舉發，並無不合…案內單號：Z00000000為本大隊
    受理民眾檢舉所逕行舉發，於110年9月20日11時48分，在台
    76線東向28.3公里路段處未保持安全距離，經查影像BDT-62
    90號車於(隧道內)行駛內側車道確實與前車未保持50公尺以
    上之行車安全距離，其違規屬實，本大隊依法舉發，並無不
    合…案內單號：Z00000000為本大隊受理民眾檢舉所逕行舉發
    ，於110年9月20日11時49分，在台76線東向28.3至31.8公里
    路段處多次連續密集鳴按喇叭迫使前車讓道，影像時間11時
    49分1秒至11時49分17秒多次連續密集鳴按喇叭迫使前車讓
    道，其該車違規屬實，本大隊依法舉發，並無不合…」。經
    檢視採證光碟內容，於影片顯示時間2021/09/20 11：48：3
    3時，原告車輛與前車之距離顯不足行駛於隧道內應保持之
    安全距離(顯不足50公尺)；於影片顯示時間2021/09/20 11
    ：49：01時起，原告車輛多次連續密集鳴按喇叭迫使前車讓
    道；於影片顯示時間2021/09/20 11：51：51至11：51：56
    時，原告車輛跨越雙邊禁止變換車道線(雙白實線)行駛，係
    為未依標線指示行車。又道路交通標誌、標線、號誌，係交
    通主管機關依道路交通狀況及用路人之需要而依法設置，故
    駕駛人有遵守標誌、標線、號誌指示之義務，駕駛人不得僅
    憑其個人認知或價值判斷，或主觀認為其行為不致影響交通
    秩序、安全，而任意決定不予遵守，否則將使交通秩序大亂
    ，非但影響道路交通安全及用路人權益，亦將使道路交通標
    誌、標線、號誌形同虛設。
  ㈢原告主張檢舉人提供影像無合格認證，惟本件違規事實(未保
    持安全距離)，乃單純依據客觀狀態拍攝或攝錄之違規影片
    或照片即可呈現，況本件並非舉發如超速等，有賴需國家度
    量衡標準檢驗合格儀器方能證明之交通違規態樣。是本案違
    規檢舉儀器之使用查無不法，且所提供之採證影片亦足以顯
    示違規屬實(兩車距離顯不足50公尺)，故舉發機關依事實舉
    發並無不當。原告又主張因前車不時間接故意踩煞車致未能
    保持安全距離等語，惟原告並未就系爭車輛行駛過程中前車
    不時間接故意踩煞車乙情，舉證以實其說，應難認其主張屬
    實，再參酌原告車輛與前車持續僅維持約1個車身之距離(參
    照影片顯示時間2021/09/20 11：48：45外側車道小客車)，
    且當時道路車流順暢，無壅塞情形，以一般駕駛人之通常能
    力觀點，可認知該段距離顯不足原告車輛當時於隧道內應保
    持之50公尺安全距離，差距甚大，此明顯為個人之駕駛能力
    不足所致，自可歸責與原告。且本件有關交通法規之規範俱
    已明確，不存在不知法規之禁止錯誤，況此際原告本得降低
    車速與前車保持行車之安全距離，非已欠缺期待可能性，亦
    無阻卻責任之事由存在。是原告本件客觀上確有「汽車行駛
    快速公路未依規定與前車保持安全距離」之違規事實，且主
    觀上亦可認其有違法構成要件事實認識與意欲，具有可非難
    性及可歸責性，復查無何禁止錯誤或阻卻責任事由存在，當
    應擔負起違反此一行政法上義務之責。
  ㈣另原告稱連續舉發有違比例原則一節，惟依據道交條例第85
    條之1第2項第1款規定：「第七條之二之逕行舉發案件有下
    列情形之一者，得連續舉發：一、逕行舉發汽車行車速度超
    過規定之最高速限或低於規定之最低速度或有第三十三條第
    一項、第二項之情形，其違規地點相距六公里以上、違規時
    間相隔六分鐘以上或行駛經過一個路口以上。但其違規地點
    在隧道內者，不在此限。」，系爭車輛違規地點在隧道內，
    本案得連續舉發無訛。系爭車輛因有「汽車行駛快速公路未
    依規定與前車保持安全距離」、「汽車行駛快速公路連續密
    集按鳴喇叭迫使前車讓道」及「行駛快速公路未依標線指示
    行車」之情，該當道交條例第33條第1項第2款、第33條第1
    項第14款及第33條第1項第12款等規定所定要件，原處分並
    無違誤等語置辯。並聲明：原告之訴駁回。
四、本件爭點：違規事實是否明確？檢舉影像之證據能力如何？
    連續舉發是否合法？
五、本院之判斷：
  ㈠按「汽車行駛於高速公路、快速公路或設站管制之道路，不
    遵使用限制、禁止、行車管制及管理事項之管制規則而有下
    列行為者，處汽車駕駛人新臺幣3,000 元以上6,000 元以下
    罰鍰：二、未保持安全距離……十二、未依標誌、標線、號誌
    指示行車。……十四、連續密集按鳴喇叭、變換燈光或其他方
    式迫使前車讓道。」、「汽車駕駛人有下列各款所列條款之
    一者，除依原條款處罰鍰外，並予記點：一、有第33條第1
    項……情形之一者，各記違規點數1點。」，道交條例第33條
    第1 項第2、12、14款、第63條第1項第1款分別定有明文。
  ㈡次按高速公路及快速公路交通管制規則第6 條規定：「汽車
    行駛高速公路及快速公路，前後兩車間之行車安全距離，在
    正常天候狀況下，依下列規定：小型車：車輛速率之每小時
    公里數值除以二，單位為公尺」，是如行駛高速公路之小型
    車車速達每小時100公里時，則依上開公式其應保持之安全
    距離即為50公尺，以此類推。蓋車輛行駛時應與前車保持安
    全距離之規範目的係要求駕駛人在行車時預留適當反應及剎
    車時間以避免發生車輛追撞等重大交通事故，係為維護交通
    秩序，維持車輛通行順暢及確保交通安全而設之規範，但凡
    行駛高速公路或快速公路之車輛，無正當理由未依上開規定
    與前車保持安全距離者，均屬違反道交條例第33條第1項第2
    款之規定，且此款違規之處罰並不以發生實害為必要。
  ㈢本院依職權勘驗卷附採證光碟之結果略以：「影像為檢舉人
    車輛車尾行車紀錄器之連續錄影畫面，日期為『2021/09/20』
    ，影片開始時間為『11：47：31』，車牌號碼『BDT-6290』號深
    紅色廂型車（下稱系爭車輛）行駛於檢舉人車輛之後方，兩
    車均以正常速度行駛。於『11：47：32』時，系爭車輛長鳴喇
    叭2秒一次。於『11：47：40』時，系爭車輛長鳴喇叭1秒一次
    。於『11：47：52』時，檢舉人車輛自加速車道變換至快速公
    路外側車道。於『11：47：59』時，檢舉人車輛自外側車道變
    換至內側車道，系爭車輛均在後跟隨。於『11：48：02』時，
    檢舉人車輛在內側車道進入隧道。於『11：48：05』時，系爭
    車輛在內側車道進入隧道並持續加速拉近與檢舉人車輛之距
    離。於『11：48：21』時，系爭車輛距離檢舉人車輛約20公尺
    許，並長鳴喇叭1秒一次。於『11：48：35』時，系爭車輛距
    離檢舉人車輛約5公尺許，系爭車輛並長鳴喇叭2秒一次。於
    『11：48：40』時，系爭車輛長鳴喇叭3秒一次，二車距離仍
    約保持5公尺。於『11：49：00』時，系爭車輛短促按鳴喇叭
    十數次，過程持續7秒。於『11：49：15』時，系爭車輛短促
    按鳴喇叭8次，過程持續3秒。於『11：49：40』時，系爭車輛
    短促按鳴喇叭3次後再長鳴喇叭4秒一次，此時二車距離約3
    至4公尺。於『11：49：52』時，系爭車輛長鳴喇叭3秒一次。
    於『11：50：03』時，系爭車輛短促按鳴喇叭4次。於『11：50
    ：17』時，系爭車輛長鳴喇叭6秒一次。於『11：51：52』時，
    系爭車輛跨越雙白實線變換至外側車道，並於4秒後完成變
    換車道，變換車道過程並未全程顯示方向燈。上開影像經過
    ，二車均係維持相當速度行駛，在隧道內亦於內側車道接連
    超越外側車道之其他車輛，車速非慢，且二車均無煞車減速
    或刻意放慢車速之情。」，上開勘驗內容，業經本院製作勘
    驗筆錄並函達兩造命表示意見在卷可參（見本院卷第69至79
    頁) 。且勘驗所見之影像畫面，經核亦與卷附擷取照片相符
    （見本院卷第51至55頁）。
  ㈣依勘驗結果所呈，原告駕駛系爭車輛於附表所示時、地，在
    快速公路上行駛於檢舉人車輛後方時，確有貼近檢舉人車輛
    ，並連續密集按鳴喇叭意圖逼迫前方檢舉人車輛讓道及跨越
    雙白實線變換車道之行徑。又系爭車輛與檢舉人車輛相距僅
    約在10至20公尺左右，參酌通車情形與速限統計表所示，台
    76線東西向快速公路漢寶草屯線於林厝至中興系統交流道（
    27K至32.6K）間，為八卦山長隧道路段，最高速限為每小時
    80公里（見本院卷第73頁），則按高速公路及快速公路交通
    管制規則第6 條規定，小型車應保持之安全距離為車速（公
    里／小時）數值除以2，則於系爭路段，小型車以最高速限80
    公里行駛時，應與前車保持40公尺以上之安全距離，方屬適
    法。且依勘驗影像所見，檢舉人車輛與系爭車輛均係在隧道
    內側車道以大致相等之車速順暢行駛，並接連超越外側車道
    之其他車輛，堪信斯時二車在該路段內側車道係依最高速限
    即每小時80公里之車速行駛，且未見原告所稱檢舉人車輛刻
    意煞車減速之情事。但系爭車輛與前車保持之距離，顯未符
    合高速公路及快速公路交通管制規則所定之40公尺以上安全
    距離，此情亦有卷附車距影像照片可資證明（見本院卷第51
    至52頁），此部分客觀事實已堪認定，無庸另以測速儀器確
    認。是附表所示之違規事實，經核均屬明確。
  ㈤又交通違規案件除有涉及重量、速率、酒精測定值等須使用
    經濟部標準檢驗局檢定合格之儀器採證外，其他儀器並無相
    類規範，且交通違規案件檢舉亦無明文限制所使用之儀器須
    經由經濟部標準檢驗局檢定合格後才可使用；再者，道交條
    例第7 條之2 、違反道路交通管理事件統一裁罰基準及處理
    細則第22條第1 項、第2 項等規定中所謂科學儀器，僅需其
    獲得結果可還原現場情形及具有驗證性即為已足，而行車紀
    錄器具錄影功能，其獲得結果可還原現場情形及具驗證性，
    自屬前開規定所稱之科學儀器，並無另提出所謂經濟部的檢
    驗證明之必要性。且經本院勘驗本件檢舉影像畫面結果，可
    見畫面之畫質及光線均前後一致，週邊景物連續，並無相關
    剪接或變造等人為造作之跡證，堪認係於本件違規時、地直
    接拍攝所得，而無虛捏造假之情事，且檢舉人之車輛係行駛
    於該路段而適巧錄得系爭車輛之違規行為，難謂係刻意營造
    違規情境置陷於原告，況本件檢舉人既與系爭車輛乃於本件
    違規時、地始偶然相逢，應無怨隙可言，其當無須甘冒偽造
    文書相關刑責之風險，刻意以偽、變造之相關違規證據而使
    原告僅受有行政處罰之理。故原告此部分指謫，亦非可採。
  ㈥末按「立法者固得以法律規定行政機關執法人員得以連續舉
    發及隨同多次處罰之遏阻作用以達成行政管制之目的，但仍
    須符合憲法第23條之比例原則及法律授權明確性原則。申言
    之，以連續舉發之方式，對違規事實繼續之違規行為，藉舉
    發其違規事實之次數，評價及計算其法律上之違規次數，並
    予以多次處罰，藉多次處罰之遏阻作用，以防制違規事實繼
    續發生，此種手段有助於目的之達成，對維護交通秩序、確
    保交通安全之目的而言，在客觀條件之限制下，更有其必要
    性及實效性。惟每次舉發既然各別構成一次違規行為，則連
    續舉發之間隔期間是否過密，以致多次處罰是否過當，仍須
    審酌是否符合憲法上之比例原則。」（司法院釋字第604 號
    之解釋理由書參照），此解釋要旨不論於道交條例第7 條之
    1經民眾檢舉所為之職權舉發或同條例第7 條之2 由警察機
    關等舉發機關所為之當場舉發或逕行舉發等情形，皆有適用
    （臺北高等行政法院107 年交上字第148 號判決意旨參照）
    。再按行政罰法第25條規定：「數行為違反同一或不同行政
    法上義務之規定者，分別處罰之」，違反道路交通管理事件
    統一裁罰基準及處理細則第3條第1項本文亦規定：「二以上
    違反道路交通管理之行為，應分別舉發、處罰」。準此，可
    知違法行為人倘基於各別之行為決意，所為在自然意義上可
    視為複數之違規行為（例如車輛超速行駛且未依規定變換車
    道），若其數行為所違反之處罰規定有所不同時，縱使違規
    之時間係在6分鐘內、或相距未達6公里以上或未經過一個路
    口以上者，仍應就數個違反行政義務行為，分別予以評價處
    罰之。以符合立法者考量高速公路與快速公路車速甚快、駕
    駛人容易不及採取應變措施而增加發生交通事故之危險情事
    ，而特以道交條例第33條規定及授權主管機關訂定高速公路
    及快速公路交通管制規則，就高速公路或快速公路上不同違
    規態樣分別明確規範，以促使交通安全之立法目的。
  ㈦查原告駕駛系爭車輛有如附表所示之數違規行為均屬明確，
    而分別違反道交條例第33條第1項第2款、第12款及第14款之
    規定。雖其違規時間密接，且違規地點亦相近，並未達6分
    鐘或相距6公里以上。但查高速公路或快速公路應保持安全
    距離、禁止跨越雙白實線變換車道以及禁止連續密集按鳴喇
    叭迫使前車讓道，其構成要件與規範目的均各有不同，係屬
    可明確區分之個別作為義務。足認原告所為如附表所示之各
    該違規行為乃係基於個別之決意，且違規態樣及所違反之規
    定亦非相同，在自然意義上可視為複數之違規行為，依行政
    罰法第25條及違反道路交通管理事件統一裁罰基準及處理細
    則第3條第1項本文之規範意旨，自得分別裁罰。進一步言之
    ，原告本件之違規，均係在台61線快速公路之八卦山隧道內
    所為，依道交條例第85條之1第2項第1款但書規定，在隧道
    內連續違規者，本即不受同條款本文規定須相隔6分鐘或相
    距6公里以上之限制，依法得連續舉發及裁罰。核其立法目
    的應係考量隧道內因空間狹窄，通風與光線均較為不良，對
    駕駛人之注意力與觀察能力均有負面影響，且隧道內路面因
    長時間積累油氣容易使車胎打滑，在高速行駛下之車輛若任
    意違規行駛即加遽發生事故之風險，一旦發生事故亦將造成
    後方車流受堵，進而嚴重影響逃生與救援，使災害擴大。故
    立法者針對在隧道內之連續違規車輛，例外以該款但書規定
    放寬准許連續舉發，以期徹底杜絕違規，避免發生重大危害
    。足認係為維護重大公益，故本件分別舉發，均屬適法，亦
    無違反比例原則之虞，原告此部分指謫，係無理由。是被告
    所為如附表所示之裁決，均無違誤，應予維持。
六、綜上所述，原告所有之系爭車輛於附表所示之時、地，確有
    附表所示之各項之違規行為。被告依道交條例第33條第1項
    第12、2、14款及第63條第1項規定，以附表所示字號之裁決
    書分別裁罰，均屬適當。原告訴請撤銷原處分實無理由，應
    予駁回。
七、本件事證已臻明確，兩造其餘攻擊、防禦方法及所提證據，
    經核均與判決結果不生影響，爰不一一論列，併此敘明。
八、本件訴訟費用額確定為第一審裁判費300 元，爰依行政訴訟
    法第98條第1 項規定，由敗訴之原告負擔。
中　　華　　民　　國　　111 　年　　7 　　月　　29　　日
                  行政訴訟庭　法　官　徐  培  元
上為正本係照原本作成。
如不服本判決，應於判決送達後20日內，向本院提出上訴狀並表
明上訴理由（原判決所違背之法令及其具體內容或依訴訟資料可
認為原判決有違背法令之具體事實），其未載明上訴理由者，應
於提出上訴後20日內向本院補提理由書（上訴狀及上訴理由書均
須按他造人數附繕本，如未按期補提上訴理由書，則逕予駁回上
訴），並應繳納上訴裁判費新臺幣750元。
中　　華　　民　　國　　111 　年　　7 　　月　　29　　日
                              書記官  吳  文  彤　
附表：　　　　　　　　　　　　　　　　
編號 違規車種與車號 裁決書字號 違規時間 違規地點 違規事實 裁罰內容 裁決日期 本院卷證頁碼 1 BDT-6290號自用小客貨車 桃交裁罰字第58-Z00000000號 110年9月20日11時48分 台76線快速公路東向28.3公里 汽車行駛快速公路未依規定與前車保持安全距離 罰鍰新臺幣（ 下同）3,000元，記違規點數1點 110年12月7日 本院卷第49、57、61頁 2 同編號1 桃交裁罰字第58-Z00000000號 110年9月20日11時49分 台76線快速公路東向28.3至31.8公里 汽車行駛快速公路連續密集按鳴喇叭迫使前車讓道 同編號1 110年12月7日 本院卷第50、58、62頁 3 同編號1 桃交裁罰字第58-Z00000000號 110年9月20日11時51分 台76線快速公路東向31.8公里 行駛快速公路未依標線指示行車 同編號1 110年12月7日 本院卷第48、59、63頁